臺灣高等法院刑事判決
110年度上易字第1905號
上  訴  人  
即  被  告  吳睿丞


選任辯護人  劉仁閔律師
            邱柏越律師
            趙翊婷律師
上列上訴人即被告因賭博案件，不服臺灣臺北地方法院109年度
易字第1179號，中華民國110年11月5日第一審判決（起訴案號：
臺灣臺北地方檢察署109年度偵字第22174號、109年度偵字第221
75號、109年度偵字第22176號），提起上訴，本院判決如下：
    主  文
上訴駁回。
    事實及理由
一、本案經本院審理結果，認原審判決上訴人即被告吳睿丞係犯
    共同意圖營利聚眾賭博罪，量處有期徒刑3月，如易科罰金
    ，以新臺幣（下同）1千元折算1日。並說明扣案Iphone廠牌
    行動電話1支(IMEI:000000000000000號)為被告所有供本件
    犯罪所用之物，爰依刑法第38條第2項規定宣告沒收。經核
    此部分之認事用法及量刑均無不當，應予維持。理由部分並
    補充：本件行為後，刑法第268條等規定於民國108年12月25
    日修正公布，於同年月27日生效，惟本次修正僅係將刑法施
    行法第1條之1第2項罰金數額提高30倍之規定予以明文化，
    不涉及犯罪構成要件或刑罰加重減輕之變更，故無庸為新舊
    法比較，原判決理由就此雖未及說明，但與判決結果並無影
    響，仍屬可以維持，其餘均引用第一審判決書此部分記載之
    事實、證據及理由（如附件）。
二、被告上訴意旨略以:
　㈠本件檢察官起訴係指張哲維係經營賭博網站之人，而被告則
    係受僱於張哲維，為張哲維架設、管理網站機房並製作賭博
    網站的輸贏報表，張哲維係基於經營網站之人的身份與賭客
    對賭，如賭客未簽中，賭金即歸於作為莊家的張哲維所有，
    然原審認定起訴書事實有誤，而自行認定張哲維係受賭博網
    站會員下注，其與板球會員間約定成數比例負擔輸贏結果，
    被告係依張哲維之指示，透過電話設備連接網際網路進入賭
    博網站，如張哲維代會員所押注之隊伍贏球，可以依簽注金
    額獲取賭盤率之賭金，如果未簽中財歸網站所有，是原審係
    在起訴事實以外為訴外裁判。
　㈡另原審認定被告係犯圖利賭博罪，惟張哲維獲取利益之途徑
    非向賭客抽取而來，未因代為下注之行為獲取直接對價報酬
    ，依實務見解，自不構成意圖營利而聚眾賭博罪等語。
三、經查:
　㈠按關於「犯罪事實」應如何記載，法律雖無明文規定，然起
    訴之犯罪事實即法院審判之對象，並為被告防禦準備之範圍
    ，倘其記載之內容「足以表示其起訴之範圍」，使法院得以
    確定審理範圍，並使被告知悉因何犯罪事實被提起公訴而為
    防禦之準備，即為已足。亦即，檢察官起訴書所應記載之犯
    罪事實，苟與其他犯罪不致相混，足以表明其起訴之範圍者
    ，即使記載未詳，法院不得以其內容簡略而不予受理（最高
    法院25年上字第662號判決意旨參照）。職是，如起訴書所
    載之犯罪事實，已足以表明起訴之範圍，而不致與其他犯罪
    相混淆，其審判範圍既已特定，即使起訴書記載粗略未詳或
    不夠精確，事實審法院仍得於審理時闡明，並依調查所得之
    證據綜合判斷，在不失其同一性質之範圍內，自由認定犯罪
    事實（最高法院101年度台上字第4142號號判決意旨參照）
    。本件檢察官起訴書所為記載已明確載明犯罪事實為張哲維
    負責招攬下線會員，並取得其等帳號密碼後，交付予被告並
    透過網際網路連結至簽賭網站簽賭，如賭客押注球隊贏球，
    可依簽注金額獲取賭盤賠率之彩金，如未簽中，則歸賭客所
    ，張哲維復提供銀行帳戶為收受款項所用，以此方式為圖利
    聚眾賭博，是起訴書已明確特定被告之犯罪事實，足以表明
    起訴範圍，嗣原審認定上開網站非被告架設，然被告確有上
    開以網際網路連結至賭博網站簽賭並為記帳等事由，此僅係
    起訴書記載未為精確，然仍得特定審判之範圍，亦不致於與
    其他犯罪混淆，揆諸上開說明，被告辯稱此部分非起訴效力
    所及不應實體審理判決云云，並不足採。
　㈡至上訴意旨指稱本件要無營利之事由乙節:
　⑴按刑法第268條之圖利聚眾賭博罪，係以意圖營利，供給賭博
    場所或聚眾賭博為其構成要件。所稱「意圖」者，乃主觀上
    之期望，亦即所以出此之動機或目的；而所謂「營利」者，
    即藉以牟取經濟上或財產上利益，但以行為人主觀上有藉此
    以牟利之期望為已足，並不以實際上有獲得利益之行為為必
    要。本件被告自張哲維處取得球板會員註冊之帳號密碼，且
    須先儲值後取得下注額度，被告依照張哲維指示操作電腦程
    式在本案賭博場所下注並記錄各帳號輸贏結果製作報表，再
    由張哲維與賭客依照成數結算輸贏金額，被告自陳贏錢可以
    分紅一成或審理中改稱薪資約2萬2千元等語(見偵815號卷第
    25頁、偵20518號卷第108頁、原審易字卷第251頁)，堪認主
    觀上有藉以牟利之期望，自與刑法第268條所稱「意圖營利
    」之要件相當。又所謂之「賭博場所」，只要有一定之所在
    可供人賭博財物即可，非謂須有可供人前往之一定空間之場
    地始足為之。以現今科技之精進，電話、傳真、網路均可為
    傳達賭博訊息之工具。電腦網路係可供公共資訊傳輸園地，
    雖其為虛擬空間，然既可供不特定之多數人於該虛擬之空間
    為彼此相關聯之行為，而藉電腦主機、相關設備達成其傳輸
    之功能，在性質上並非純屬思想之概念空間，亦非物理上絕
    對不存在之事物，在電腦網站開設投注簽賭網站，供不特定
    人藉由網際網路連線登入下注賭博財物，該網站仍屬賭博場
    所。透過通訊或電子設備簽注賭博財物，與親自到場賭博財
    物，僅係行為方式之差異而已，並不影響其在一定場所為賭
    博犯罪行為之認定，此為擴張解釋，非法之所禁（最高法院
    107年度台非字第174號判決要旨參照）。準此，被告與張哲
    維共同提供賭客在本案賭博網站下注賭博財物，即屬供給賭
    博場所聚眾賭博無疑。
　⑵至被告辯稱並未因提供場所而圖利乙節:
　　證人張哲維固於原審審理時證稱：我跟賭客輸贏一起分擔，
    按照出資比例去分拆，我沒有多賺操作費用等語(見原審易
    字卷第175頁)，然張哲維於警詢中係供稱：我沒有經營賭博
    網站，我是用程式計算，自己下注也幫別人下注。我以10萬
    元為對價，是綽號「營利」之友人幫我寫程式，但我現在使
    用的程式是自己破解的，賭客可以提供簽賭網站之帳號、密
    碼給我，我運用我的程式及經驗幫他們下注，我獲取輸贏10
    % ，每月會與賭客結帳，用面交現金或匯款之方式取得等語
    （見偵26647號卷第15頁），張哲維前後所述顯屬不一，其
    於原審審理時所為證述是否可採，已非無疑。復審酌會員賭
    客即證人劉凡禾於警詢時證稱：我申請一組帳號給張哲維使
    用，因為我在「總動員」網站贏錢，所以網站匯錢給我，我
    拿三成，張哲維拿七成等語(見偵815號卷第43頁)，會員賭
    客即證人張子杰於警詢時證稱：我在「大發網」上面註冊泰
    金888、金鑫之會員帳號交由張哲維代操盤，獲利金額跟他
    對半，張哲維幫我代操獲利金額的五成當作代操費用，張哲
    維代操輸的錢，我轉帳匯到張哲維指定之帳戶，是我們各賠
    一半等語(見偵815號卷第49至50頁)，足認上開賭客委託張
    哲維代為下注，張哲維係以輸贏總額抽成收益，足證張哲維
    確有向賭客收取代操費用。而該代操費用即係於附麗於張哲
    維提供上開賭博場所、聚眾賭博即他人之賭博行為獲取利益
    。是被告上開所辯，自難採信。
四、綜上所述，本件被告上訴為無理由，應予駁回。
據上論斷，應依刑事訴訟法第368條，判決如主文。
本案經檢察官許智評提起公訴，檢察官侯名皇到庭執行職務。
中　　華　　民　　國　　111 　年　　3 　　月　　31　　日
                  刑事第四庭    審判長法　官  陳筱珮
                                      法　官  羅郁婷
                                      法　官  柯姿佐
以上正本證明與原本無異。
不得上訴。
                                      書記官  許銘顯
中　　華　　民　　國　　111 　年　　3 　　月　　31　　日
附錄：本案論罪科刑法條全文　　　　　　　　　　　　　　
中華民國刑法第268條
意圖營利，供給賭博場所或聚眾賭博者，處三年以下有期徒刑，得併科九萬元以下罰金。